臺灣屏東地方法院刑事判決
       110年度訴字第609號
公  訴  人  臺灣屏東地方檢察署檢察官
被      告  謝坤文


                    (另案於法務部○○○○○○○○○○○                       執行中)
選任辯護人  黃暘勛律師
上列被告因公共危險案件，經檢察官提起公訴（110年度偵字第1
1127號、110年度偵字第11690號）及移送併辦(111年度偵字第89
7號)，本院判決如下：
    主  文
謝坤文犯放火燒燬現供人使用之住宅未遂罪，處有期徒刑肆年。
未扣案打火機壹個沒收，於全部或一部不能沒收或不宜執行沒收
時，追徵其價額。又犯放火燒燬自己所有物罪，處有期徒刑肆月
，如易科罰金，以新臺幣壹仟元折算壹日。未扣案瓦斯噴槍壹支
沒收，於全部或一部不能沒收或不宜執行沒收時，追徵其價額。
    事  實
一、謝坤文因與前雇主李煜斌有糾紛而心生不滿，竟於民國110
    年10月9日23時45分許，前往李煜斌址設屏東縣○○鄉○○路000
    巷00號之住處1樓，其明知在該住宅1樓騎樓靠近門口處及門
    前所停放李煜斌所有車牌號碼000-0000號之自小貨車處引火
    燃燒，極可能延燒整棟建築物及上開自小貨車，進而燒燬上
    開建築物及車輛，竟仍基於放火燒燬現供人使用住宅及他人
    所有物之故意，先以寶特瓶裝載汽油並潑灑至1樓騎樓及上
    開自小貨車後，再以其所有之打火機點火引燃汽油，除使BD
    T-5765號之自小貨車車頭右前側板金底漆燒失、金屬氧化變
    色，大燈、方向燈外殼燒熔，保險桿燒熔、燒失並延燒至引
    擎而燒燬外，並使該建築物1樓騎樓天花板燻黑、騎樓車庫
    上方鐵皮屋頂鋁箔隔熱部件受燒燒熔，惟因未延燒至建築物
    主體結構而未遂。嗣經李煜斌發現上情並通知警消到場撲滅
    火勢，復經警調閱現場監視畫面，並於現場扣得棉花棒1支
    及寶特瓶1個，始循線查獲。
二、謝坤文復於110年11月8日23時許，於其址設屏東縣○○鄉○○巷
    00號之住處地下室1樓，明知在該處點燃自己所有物，有延
    燒至周遭及上方建築物致生公共危險之高度可能性，竟仍基
    於放火燒燬自己所有物之犯意，以瓦斯噴槍點燃其所有之玻
    璃工藝品，待上開物品達可獨立燃燒之狀態後，謝坤文即離
    開現場，火勢因而不斷擴大，並使該地下室內物品均燒燬、
    周遭牆壁及天花板均受燻、燒黑，而致生公共危險。嗣經隔
    壁住戶朱建宏發現上情而通知警消到場處理，始循線查悉上
    情。
三、案經屏東市政府警察局內埔分局報告臺灣屏東地方檢察署檢
    察官偵查起訴。
    理  由
壹、證據能力部分
    本判決引用被告以外之人於審判外之陳述，檢察官、被告謝
    坤文及其辯護人於本院準備程序時對於該等證據能力均未爭
    執(見本院卷一第190頁），且迄於言詞辯論終結前亦無聲明
    異議。本院審酌上開證據資料之作成之情況，並無違法取證
    或其他瑕疵，且與待證事實具有關聯性，認為以之作為證據
    為適當，依刑事訴訟法第159 條之5 規定，均有證據能力。
    又所引非供述證據，與本案均有關聯性，且查無違反法定程
    序取得之情，依刑事訴訟法第158 條之4 反面解釋，亦均有
    證據能力。
貳、實體部分
一、認定事實所憑之證據及理由：
　㈠上揭事實，業據被告於本院審理時均坦承不諱（見本院卷二
    第227頁至第228頁），核與證人即被害人李煜斌、朱建宏於
    警詢之證述(見警卷第11頁至第16頁、他2941卷第5頁至第6
    頁)均大致相符，並有車牌號碼000-0000號自用小貨車車輛
    詳細資料報表1份(見警卷第35頁)、監視器翻拍照片10張(見
    警卷第47頁至第51頁)、臺灣屏東地方檢察署檢察官勘驗筆
    錄1份(見110偵11127卷第29頁至第31頁)、內政部消防署110
    年10月26日消署調字第1100900422號函暨所附火災證物鑑定
    報告1份(另獨立成卷)、被告自家住處照片14張(見他2941卷
    第12頁第15頁)、屏東縣政府消防局110年11月8日屏消調字
    第11031834200號函暨所附火災原因調查鑑定書1份(另獨立
    成卷)、臺灣屏東地方檢察署110年12月3日屏檢介宿110偵11
    127字第1109044728號函暨所附扣押物品清單1份(見本院卷
    一第57頁至第59頁)、臺灣屏東地方檢察署110年12月9日屏
    檢介宿110偵11127字第1109045630號函暨所附扣押物品清單
    1份(見本院卷一第67頁至第69頁)等件在卷可稽，足認被告
    前揭任意性之自白與事實相符，堪以採信。　
　㈡至公訴意旨雖主張被告之放火燒燬上述自己所有物時，主觀
    上具有使該火勢延燒至相鄰之建物，而併有放火燒燬他人所
    有住宅之犯意，故而其該放火之行為應評價為放火燒燬現供
    人使用住宅犯行之著手等語，並援引火災鑑定報告及現場相
    關照片為據。然訊據被告否認檢察官此部分主張，辯稱其僅
    是單純在燒製玻璃工藝品時，疏未注意應該先行熄滅火勢，
    即貿然外出，始導致火勢延燒，其並無燒燬建築物之故意等
    語。故就本案所應審究者為：被告主觀上是否有使該火勢延
    燒至隔壁相鄰他人住宅之意？經查：
　⒈本案被告燒燬上開物品之處，為被告案發時住所之地下室等
    情，業據被告於本院訊問時供稱：我只有該處可以居住等語
    (見本院卷一第41頁)明確，故若被告果有放火燒燬相鄰之他
    人住宅之意，前提顯然必須先行燒燬自有所有且正使用、居
    住其中之住宅，而使其自身蒙受重大之損失，本案並無從證
    明被告有何動機必須付出如此重大之代價，必須先行毀損自
    己之住宅後，再去燒燬相鄰之他人住宅，是被告辯稱其主觀
    上並無燒燬他人住宅之意，並非無據。　
　⒉又觀諸火災鑑定報告所示：本案於起火點附近並未發現有易
    燃液體潑灑而造成深層燃燒的痕跡，而起火原因主要是以明
    火引燃地下1樓東側中間地面附近的可燃物(堆積雜物)，造
    成火災的可能性最大等情，有前述110年11月8日火災鑑定報
    告可參，核與被告於準備程序中供稱其於火災發生前係於地
    下室使用瓦斯噴槍燒工藝品等語大致相符(見本院卷一第188
    頁)，足見被告於案發時確實正係在燃燒自己所有之物；再
    者，被告燃燒物品所處之地下室，雖與附近建築物均相連，
    而為集合式住宅之結構，惟地下室均有鐵捲門相區隔等情，
    有現場照片可參(見110年11月8日鑑定卷第41頁)，則被告於
    有鐵捲門相區隔之地下室燃燒物品，是否有延燒可能，尚屬
    有疑；再者，證人朱建宏於本院審理時亦證稱：(檢察官問
    ：該處發生火災之前都推放甚麼東西？)我不清楚，因為平
    常鐵捲門都是關起來的不會看到裡面有甚麼，因為我們地下
    是每一戶都有鐵捲門，而且都是獨立的，如果他平常是關著
    的話，應該是看不到裡面等語(見本院卷二第232頁)；復於
    本院審理時證稱：(審判長問：火災當時地下室的鐵捲門是
    關起來的嗎？)火災當時鐵捲門有開大約20公分高；(審判長
    問：火有往屋外延燒的跡象嗎？)我看不到火光從該處向外
    面延燒出來等語(見本院卷二第233頁至第235頁)，核與上開
    現場照片相符，足認被告燃燒物品之地下室既然與隔壁之住
    宅另有鐵捲門相隔，且被告並未使用其他足以延燒至隔壁住
    宅之易燃物，其主觀上是否果有使火勢延燒至相鄰建物之犯
    意，顯有可疑。
　⒊況且，比對被告於事實欄一所示放火燒燬現供人使用住宅未
    遂罪之犯罪手段，係以寶特瓶盛裝汽油(助燃劑)，前往被害
    人住處，於被害人屋外將汽油潑灑至被害人所有之汽車及騎
    樓地板，再以打火機點燃，其在「被害人住宅之範圍內(含
    騎樓下)」、「使用助燃劑」、「點火燒燬被害人所有之汽
    車」，而不會以毀損自己之重大財物為手段，且在緊鄰被害
    人住宅之處點燃助燃劑，以確保火勢可以延燒等情，均顯與
    其於事實欄二之犯罪手段截然不同，是被告辯稱其於本次犯
    行中僅想燃燒自己所有之工藝品，而無延燒至隔壁他人住宅
    之意，非無可信。　　　
　⒋另被告於本院準備程序時供稱：我本來在地下室沒有要燒這
    麼大的火，後來火在那邊燒的時候我覺得還要燒一段時間才
    會好，所以我把東西集中在一起就出門，殊不知我回來的時
    候就全部都已經燒起來了等語(見本院卷一第188頁)；被告
    另於本院訊問時供稱：我除了上址住處外，沒有地方可以居
    住等語(見本院卷一第40頁至第41頁)，則被告既僅有如事實
    欄二所示之居住地可供居住，衡情其主觀上當係認為對於其
    平時居住之住宅並無延燒可能或燒燬之危險，始會在其住宅
    地下室燃燒物品，否則，若被告真有燒燬其自家住宅並延燒
    附近鄰居之意，何以不在其自家每層樓均放置易燃物品並點
    火燃燒，反而前往周遭有鐵捲門封閉之地下室放火；再者，
    被告既於放火燃燒工藝品後仍決意外出，並放任該物品繼續
    於地下室內燃燒，益徵其主觀上顯然認為在地下室燃燒工藝
    品不至於有延燒其上住宅之可能性，更遑論可能將延燒至附
    近供人使用之其他住宅，是被告並不具備放火燒燬現供人使
    用住宅之不確定故意，應可認定。
　⒌公訴意旨復主張被告係引燃現場之雜物及瓦斯桶而放火，主
    觀上不在意火勢延燒之情形，顯有不確定故意等語。而依現
    場照片所示，雖於火災現場有尋得9個瓦斯桶(見本院卷二第
    11頁)，然上開瓦斯桶之初始位置並非位於本案起火處，且
    上開瓦斯桶均為空桶，與本案起火原因及結果並無關聯等情
    ，有屏東縣政府消防局111年3月1日屏消調字第11130337900
    號函文1紙可佐(見本院卷二第41頁)，核與被告於本院訊問
    時供稱：瓦斯桶是拿來加工用的，裡面沒有瓦斯，裡面是空
    的等語相符(見本院卷二第80頁)，是本案起火之原因顯與現
    場尋得之瓦斯桶均並無關連，而難逕為被告不利之認定。
　⒍從而，本案依卷內現存事證，均不足以證明被告主觀上除有
    燒燬自己所有物之故意外，尚有放火燒燬現供人使用住宅之
    不確定故意，依罪疑唯輕原則，自應為被告有利之認定，而
    認被告於事實欄二所為，主觀上係基於放火燒燬自己所有物
    之故意。　　　　
  ㈢綜上所述，本案事證已臻明確，被告上開犯行均堪以認定，
    應依法論科。
二、論罪科刑：
  ㈠按刑法第173條第1項放火燒燬現有人使用之住宅罪，該罪名
    之被害法益為一般社會之公共安全，雖同時侵害私人之財產
    法益，但仍以保護社會公共安全法益為重，況放火行為原含
    有毀損性質，而放火燒燬現供人使用之住宅罪，自係指供人
    居住房屋之整體而言，應包括墻垣及該住宅內所有設備、傢
    俱、日常生活上之一切用品，是一放火行為，若同時燒燬住
    宅與該住宅內所有其他物品，無論該其他物品為他人或自己
    所有，與同時燒燬數犯罪客體者之情形不同，均不另成立刑
    法第175條第1項或第2項放火燒燬住宅以外他人或自己所有
    物罪，亦無兼論毀損罪之餘地（最高法院79年度台上字第14
    71號判決、29年度上字第2388號判決意旨參照），惟此僅指
    該等物品在客觀上可認屬住宅一部之情形；若該等一併遭燒
    燬物品顯與住宅之功能上、空間上並無必要之關連，概念上
    自不應仍認被包括在住宅之內，是行為人如放火燒燬之並致
    生公共危險，自仍應一併成立刑法第175條第1項之罪。是核
    被告如事實欄一所為，係犯刑法第173條第3項、第1項之放
    火燒燬現供人使用住宅未遂罪及同法第175條第1項之放火燒
    燬他人所有物致生公共危險罪；如事實欄二所為，則係犯刑
    法第175條第2項之放火燒燬自己所有物罪。至起訴書原主張
    被告如事實欄二所為係犯刑法第173條第3項、第1項及同法
    第174條第2項之罪嫌，惟因本案房屋均未達於燒燬之程度，
    是原起訴書此部分顯屬誤載，惟經本院當庭告知被告此一變
    更之罪名，並經公訴檢察官當庭更正(見本院卷二第226頁)
    ，即無變更起訴法條之問題，附此敘明。
  ㈡被告如事實欄一所為，係以一行為而觸犯數罪名，為想像競
    合犯，依刑法第55條規定，應從一重以放火燒燬現供人使用
    住宅未遂罪處斷。
　㈢被告所為上開二罪，犯意各別，行為互殊，應分論併罰。
　㈣被告如事實欄一所示犯行，已著手於放火燒燬現供人使用住
    宅罪行為之實行，惟未生燒燬建築物主要構造之犯罪結果，
    為未遂犯，審酌其犯罪所生危害較既遂犯為低，爰依刑法第
    25條第2項之規定，減輕其刑。　
　㈤檢察官移送併辦意旨部分（臺灣屏東地方檢察署111年度偵字
    第897號），與本案起訴之犯罪事實二為同一事實，本院自
    得併予審究，併此敘明。　　
  ㈥爰以行為人之責任為基礎，審酌被告如事實欄一部分，係因
    與前雇主李煜斌因勞保問題而有糾紛，竟挾怨報復並以潑灑
    汽油並點火之方式，造成上開建築物燒熔、車輛燒燬之結果
    ；復於事實欄二部分，明知於自家住宅地下室任意引火燃燒
    ，可能造成火勢難以控制而致生公共危險之局面，仍於引燃
    工藝品後離開現場，終使其住處地下室造成上開燒熔之結果
    ，而致生公共危險，所為均嚴重破壞公共安全及社會秩序，
    本應予嚴懲；惟念及其犯後均能坦承犯行，態度尚可，並考
    量被告雖自陳有精神疾病，而經本院送請精神鑑定後，得到
    結論為被告有未特定之思覺失調症，然未達於刑法第19條欠
    缺責任能力之要件等情，有屏安醫療社團法人屏安醫院111
    年6月13日屏安管理字第1110001822號函暨所附精神鑑定報
    告1份可參(見本院卷二第121頁至第135頁)，足見被告身心
    狀況較常人為差；又被告本案燒燬他人建築物部分尚未達於
    既遂，且未造成人員傷亡之結果，暨其犯罪之動機、目的、
    手段、所生危害，以及其前有多次竊盜及毒品之前科，有臺
    灣高等法院被告前案紀錄表可佐，素行不佳等情節，兼衡被
    告於本院自陳之智識程度、家庭生活及經濟狀況等一切情狀
    (見本院卷二第254頁)，分別量處如主文所示之刑，並就得
    易科罰金部分，諭知易科罰金之折算標準，以資懲儆。 
三、沒收部分：
  ㈠按供犯罪所用、犯罪預備之物或犯罪所生之物，屬於犯罪行
    為人者，得沒收之；前二項之沒收，於全部或一部不能沒收
    或不宜執行沒收時，追徵其價額；宣告前二條之沒收或追徵
    ，有過苛之虞、欠缺刑法上之重要性、犯罪所得價值低微，
    或為維持受宣告人生活條件之必要者，得不宣告或酌減之。
    刑法第38條第2項前段、第4項、第38條之2第2項分別定有明
    文。查未扣案打火機1個及瓦斯噴槍1支，均為被告所有，且
    分別為被告持以供如事實欄一、二所示犯行使用等情，業經
    被告於本院準備程序時供述在卷（見本院卷一第187頁至第1
    88頁），是該等物品既分別為供被告供本案犯罪所用之物，
    自應依上開規定，於被告所犯二罪之罪刑項下，分別宣告沒
    收之，並均於全部或一部不能沒收或不宜執行沒收時，追徵
    其價額。至扣案之寶特瓶1個，雖亦為被告所有，且為其供
    如事實欄一所示犯行所用之物，亦據其坦認在卷(見本院卷
    二第245頁)，本院審酌該物品為一般生活常見之物，並非專
    供犯罪所用之物，亦不具有何刑法上重要性，檢察官復未聲
    請沒收，爰不予宣告沒收。　
　㈡至扣案之棉棒1支，非被告所有，且與本案無關等情，業據被
    告供陳在卷(見本院卷一第188頁)，復依卷內證據亦無從證
    明該物品與本案有何關聯，自不予宣告沒收。　
　㈢末按沒收具獨立之法律效果，已非屬從刑，故於宣告多數沒
    收之情形，既非數罪併罰，自無庸再就沒收部分，合併宣告
    。惟檢察官執行時，仍應依刑法第40條之2第1項規定「宣告
    多數沒收者，併執行之。」處理，附此敘明。　
據上論斷，應依刑事訴訟法第299條第1項前段，判決如主文。
本案經檢察官黃薇潔提起公訴及移送併辦，檢察官黃郁如到庭執
行職務。
中　　華　　民　　國　　111 　年　　9 　　月　　29　　日
                  刑事第三庭審判長    法  官  莊鎮遠
                                      法  官  曾思薇
                                      法  官  吳昭億
以上正本證明與原本無異。
如不服本判決應於收受判決後20日內向本院提出上訴書狀，並應
敘述具體理由；其未敘述上訴理由者，應於上訴期間屆滿後20日
內向本院補提理由書（均須按他造當事人之人數附繕本）「切勿
逕送上級法院」。
中　　華　　民　　國　　111 　年　　9 　　月　　30　　日
                                      書記官  許珍滋
附錄本判決論罪科刑法條：
中華民國刑法第173條
放火燒燬現供人使用之住宅或現有人所在之建築物、礦坑、火車
、電車或其他供水、陸、空公眾運輸之舟、車、航空機者，處無
期徒刑或7年以上有期徒刑。
失火燒燬前項之物者，處1年以下有期徒刑、拘役或1萬5千元以
下罰金。
第1項之未遂犯罰之。
預備犯第1項之罪者，處1年以下有期徒刑、拘役或9千元以下罰
金。
中華民國刑法第175條
放火燒燬前二條以外之他人所有物，致生公共危險者，處1年以
上7年以下有期徒刑。
放火燒燬前二條以外之自己所有物，致生公共危險者，處3年以
下有期徒刑。
失火燒燬前二條以外之物，致生公共危險者，處拘役或9千元以
下罰金。